智慧財產及商業法院民事裁定  
110年度商調字第10號
聲  請  人
即  原  告  華南永昌綜合證券股份有限公司


法定代理人  黃進明              
代  理  人  杜偉成律師
            湯東穎律師
            陳以晨律師
相  對  人  
即  被  告  陳錦峰                                                                            
代  理  人  洪珮琪律師
            黃立坪律師
相  對  人  
即  被  告  張志營                                                                    
代  理  人  楊永芳律師
相對人  即
被      告  陳沛                                       

代  理  人  賴安國律師
複 代理 人  張睿平律師
代  理  人  劉彥廷律師
追加  被告  陳晏平                                                                            
            陳映如               
            黃心怡                                      

上列當事人間請求損害賠償事件，原告為訴之追加，本院裁定如
下： 
    主  文
一、原告追加之訴駁回。
二、追加之訴訴訟費用由原告負擔。 
    理  由
一、按與商業訴訟事件相牽連之民事訴訟事件，得與其合併起訴
    ，或於其訴訟繫屬中為追加或提起反訴。但專屬於其他法院
    管轄者，不得為之。商業事件審理法第2條第4項定有明文。
    又民事訴訟事件，其訴訟標的與商業訴訟事件之訴訟標的或
    攻擊、防禦方法相牽連，而事實證據資料得互為利用，且非
    專屬於其他法院管轄者，得合併向商業法院起訴，或於商業
    訴訟事件繫屬中為追加或提起反訴。亦為商業事件審理細則
    第4條所明定。至所謂專屬管轄，係指法律規定某類事件專
    屬一定法院管轄之謂，具有公益性目的，不許當事人以合意
    變更之，易言之，僅專屬管轄之法院對於該事件有管轄權。
    按因不動產之物權或其分割或經界涉訟者，專屬不動產所在
    地之法院管轄，民事訴訟法第10條第1項亦有明文。此所謂
    因不動產物權涉訟者，其訴訟標的非僅限於確認物權本體之
    存否，即本於物權而生之物上請求權亦屬之（最高法院102
    年度台抗字第439號裁定意旨參照）；又按請求塗銷系爭土
    地之所有權移轉登記，顯在行使系爭土地所有人之除去妨害
    請求權，自係因不動產物權涉訟，依民事訴訟法第10條第1
    項規定，應專屬系爭土地所在地之法院管轄（最高法院74年
    台上字第280號判例意旨參照）。
二、經查：
　㈠本件聲請人即原告原起訴主張：被告陳錦峰、張志營、陳沛
    （下分稱姓名，合稱被告）原分別擔任原告公司之總經理、
    金商部資深協理及金商部業務協理；其等於任職期間有逾越
    授權範圍從事權證交易且未依規定確實執行風險管理、未盡
    監督管理之責等情事，處理受任事務逾越權限及違反忠實義
    務及善良管理人注意義務，致原告受有約新臺幣（下同）43
    .9億元之損失，故依公司法第23條、第34條、民法第544條
    及民法第184條第1項後段、第184條第2項及第185條第1項等
    規定請求被告連帶賠償1億元等語，並聲明如附表甲編號一
    所載；暨以上開請求係屬商業事件審理法第2條第2項第1款
    所定「公司負責人因執行業務，與公司所生民事上權利義務
    之爭議，其訴訟標的之金額或價額在新臺幣一億元以上者。
    」之商業訴訟事件，而向本院提起損害賠償訴訟。
　㈡嗣原告於民國111年4月12日以商業事件訴之追加暨聲請狀，
    追加陳晏平、陳映如、黃心怡為被告，並追加附表甲編號二
    、㈠㈡及三、㈠㈡之聲明，主張陳錦峰為逃避上開損害賠償債權
    ，乃於109年7月22日基於通謀虛偽之意思表示，或基於詐害
    債權之意思，將其所有如附表一所示之不動產以贈與為原因
    移轉予其女兒即追加被告陳晏平及陳映如；陳沛亦基於相同
    意圖，於109年5月12日將其所有如附表二所示之不動產以夫
    妻贈與為原因移轉予其妻即追加被告黃心怡，是其等之行為
    應屬通謀虛偽意思表示或係詐害伊債權之行為，爰先位請求
    依民法第87條第1項確認陳錦峰與陳晏平及陳映如間就附表
    一所示不動產、陳沛與黃心怡間就附表二所示不動產之債權
    行為及物權移轉行為無效，並依民法第242條代位陳錦峰及
    陳沛，依民法第767條第1項請求追加被告陳晏平及陳映如、
    黃心怡分別塗銷附表一、二所示不動產之所有權移轉登記；
    另備位請求依民法第244條第1項撤銷陳錦峰與追加被告陳晏
    平及陳映如間就附表一所示不動產、陳沛與追加被告黃心怡
    間就附表二所示不動產之債權行為及物權移轉行為，並依民
    法第244條第4項請求追加被告陳晏平、陳映如及黃心怡分別
    塗銷附表一、二所示不動產之所有權移轉登記等語。
  ㈢然查，原告如附表甲編號二、㈠及三、㈠所載之先位聲明，係
    主張陳錦峰、陳沛及追加被告間分別就附表一、二所示不動
    產之所有權移轉登記乃通謀虛偽意思表示，爰依民法第242
    條、第767條規定，代位請求塗銷附表一、二所示之不動產
    所有權移轉登記，是原告係主張其代位所有權人行使物上請
    求權，乃因不動產之物權涉訟，揆諸上開說明，自應依民事
    訴訟法第10條第1項規定，專屬於各該不動產所在地之普通
    法院管轄，故原告上開追加之訴先位聲明部分，依商業事件
    審理法第2條第4項規定，既專屬於不動產所在地之普通法院
    管轄，自非得於本件商業訴訟事件中為追加。又訴之預備合
    併，係原告預慮其提起之先位之訴無理由，而同時提起不能
    併存之預備之訴，以備先位之訴無理由時，請求就預備之訴
    為審判。法院應依原告所列聲明及訴訟標的之順序，依序審
    判，即應就先位之訴先為審判，必待先位之訴無理由時，始
    得就預備之訴為審判，若先位之訴為有理由，法院自無須就
    預備之訴部分為裁判。故預備訴之合併係以當事人先位之訴
    有理由，為備位之訴之解除條件；先位之訴無理由，為備位
    之訴之停止條件（最高法院92年度台上字第1445號判決意旨
    參照）。依上說明，原告追加如附表甲編號二、㈡及三、㈡所
    載備位聲明部分，因與編號二、㈠及三、㈠之聲明有先、備位
    關係，自不宜割裂，由不同法院管轄、分別裁判，亦應併同
    由上開各該法院專屬管轄。至原告雖主張依民事訴訟法第25
    5條第1項第2、7款規定為本件追加云云，然其係於商業訴訟
    事件繫屬中追加民事訴訟事件，即應優先適用商業事件審理
    法第2條第4項規定，附此敘明。則依首揭規定，原告上開追
    加之訴，於法未合，不應准許。
三、據上論結，本件原告追加之訴不合法，爰裁定如主文。　　
中　　華　　民　　國　　111 　年　　4 　　月　　14　　日
                        商業第二庭
                            審判長法  官  陳蒨儀 　  
                                  法  官　林玉蕙
                                  法  官　林佑珊　　　
以上正本係照原本作成。
如不服本裁定，應於送達後10日內向本院提出抗告狀，並繳納抗告費新臺幣1,000元。　　　　　　　　　　　
中　　華　　民　　國　　111 　年　　4 　　月　　14　　日
                                  書記官  吳佩倩
附表甲：
編號 聲明及追加聲明內容 一、 被告陳錦峰、被告張志營及被告陳沛應連帶給付原告新臺幣1億元，並自起訴狀繕本送達翌日起至清償日止，按年息百分之5計算之利息。 二、㈠  先位聲明：確認被告陳錦峰與陳晏平及陳映如間就附表一所示不動產，於109年7月2日所為之贈與債權行為，及於109年7月22所為之所有權移轉登記之物權行為，均無效；被告陳晏平及陳映如應就上開不動產於109年7月22日以贈與為登記原因所為之所有權移轉登記予以塗銷，回復為被告陳錦峰名義。 二、㈡ 備位聲明：被告陳錦峰與陳晏平及陳映如間就附表一所示不動產，於109年7月2日所為之贈與債權行為，及於109年7月22所為之所有權移轉登記之物權行為，均應撤銷；被告陳晏平及陳映如應就上開不動產於109年7月22日以贈與為登記原因所為之所有權移轉登記予以塗銷，回復為被告陳錦峰名義。 三、㈠ 先位聲明：確認被告陳沛與黃心怡間就附表二所示不動產，於109年4月28日所為之贈與債權行為，及於109年5月12日所為之所有權移轉登記之物權行為，均無效；被告黃心怡應就上開不動產於109年5月12日以夫妻贈與為登記原因之所有權移轉登記予以塗銷，回復為被告陳沛名義。 三、㈡ 備位聲明：被告陳沛與黃心怡間就附表二所示不動產，於109年4月28日所為之贈與債權行為，及於109年5月12日所為之所有權移轉登記之物權行為，均應撤銷；被告黃心怡應就上開不動產於109年5月12日以夫妻贈與為登記原因之所有權移轉登記予以塗銷，回復為被告陳沛名義。 


附表一：
編號 類別 土地地號、建物建號 門牌號碼 現登記所有權人 權利範圍 1 土地 臺北市○○區○○段○小段000地號   陳晏平、陳映如 200000分之1(陳晏 平）、 200000分之1(陳映如） 2 建物 臺北市○○區○○段○小段0000建號 臺北市○○區○○○路○段000號00樓之0 陳晏平、陳映如 8分之1(陳晏平）、8分之1(陳映如） 

附表二：
編號 類別 土地地號、建物建號 門牌號碼 現登記所有權人 權利範圍 1 土地 新北市○○區○○段000地號  黃心怡 200000分之374 2 建物 新北市○○區○○段0000建號 新北市○○區○○路000巷00號00樓 黃心怡 全部